【裁判字號】    99,簡上,323
【裁判日期】    990531
【裁判案由】    詐欺
【裁判全文】
臺灣桃園地方法院刑事判決             99年度簡上字第323號
公  訴  人  臺灣桃園地方法院檢察署檢察官
上  訴  人
即  被  告  甲○○
上列上訴人即被告因詐欺案件，不服本院民國98年12月30日98年
度桃簡字第3699號第一審判決（聲請簡易判決處刑書案號：98年
度偵字第9252號），提起上訴，本院管轄第二審之合議庭改依通
常程序自為第一審判決如下：
    主  文
原判決撤銷。
本件免訴。
    理  由
一、聲請簡易判決處刑意旨略以：被告甲○○可預見提供銀行帳
    戶供他人使用，可能供犯罪集團掩飾或隱匿犯罪所得，竟不
    違背其本意，基於提供銀行帳戶幫助他人掩飾犯罪所得之犯
    意，於民國97年6 月14日前之某日，在桃園縣八德市大潤發
    前，將其所有之中華郵政八德郵局帳號000-00000000000000
    00號帳戶之提款卡及密碼，以新臺幣（下同）1 千元價格，
    出售予蔡家明（另簽分偵辦）轉交某真實姓名不詳綽號「嘉
    慶」之詐欺集團成員。嗣「嘉慶」所屬詐欺集團成員，即意
    圖為自己不法之所有，於同年6 月14日下午4 時許，利用奇
    摩拍賣網站帳號「Lenalin123」，向連結該網站瀏覽之不特
    定人佯裝拍賣影集，且要求買家先匯貨款始能寄貨云云，致
    乙○○陷於錯誤，匯出2,310 元至甲○○上開帳戶內。嗣乙
    ○○發覺受騙而報警循線查獲。因認被告甲○○涉犯刑法第
    30條第1 項、第339 條第1 項之詐欺取財罪嫌。
二、按案件曾經判決確定者，應諭知免訴之判決，並得不經言詞
    辯論為之，刑事訴訟法第302 條第1 款、第307 條分別定有
    明文。此項訴訟法上所謂一事不再理之原則，關於實質上一
    罪或裁判上一罪，均有其適用（最高法院60年度台非字第77
    號判例意旨參照）。是以，對於已經提起公訴之同一案件，
    在同一法院重行起訴者，倘先行起訴部分，業經實體上之判
    決確定，則重行起訴部分，即應為免訴之判決，而無諭知不
    受理之可言。此項原則，不論實質上之一罪，或想像競合犯
    、牽連犯、連續犯等裁判上之一罪，其一部事實已經判決確
    定者，對於構成一罪之其他部分，均有其適用。
三、經查：
(一)、被告甲○○前於96年9 月10日，在桃園縣八德市，將其所有
    之中華郵政八德麻園郵局帳號00000000000000號帳戶之存摺
    、提款卡及密碼等物，出售予蔡家明及某真實姓名不詳綽號
    「嘉慶」之男子所組成之不法集團使用，嗣「嘉慶」所屬不
    法集團成員，遂於97年6 月1 日某時，在雅虎奇摩拍賣網站
    以帳號「Lenalin123」，販售版權屬「美商迪士尼企業股份
    有限公司」之「皮克斯動畫」盜版DVD ，並指定以被告上開
    帳戶供買家匯款，待確認價金已匯入帳戶後，即將仿冒商品
    寄送予買家。而其上開所犯刑法第30條第1 項、著作權法第
    91條之1 之幫助販賣重製光碟物犯行，經臺灣桃園地方法院
    檢察署檢察官以97年度偵字第20993 號向本院聲請簡易判決
    處刑，業經本院於98年12月31日以98年度桃簡字第2444號判
    決判處有期徒刑4 月，如易科罰金，以新臺幣1 千元折算 1
    日，經被告上訴後，繼於99年4 月9 日撤回上訴，該案業已
    確定，此有上開聲請簡易判決處刑書、本院98年度桃簡字第
    2444號刑事簡易判決、臺灣高等法院被告前案紀錄表各1 份
    在卷可稽，並經本院調閱該署97年度偵字第20993 號全案卷
    宗核閱無訛。
(二)、本件聲請簡易判決處刑所認被告涉犯幫助詐欺取財之犯行，
    與前開業經判決確定之幫助販賣重製光碟物犯行，屬被告於
    同一時、地，提供同一中華郵政八德麻園郵局帳號00000000
    000000號帳戶存摺、提款卡及密碼予蔡家明之行為，此據被
    告於偵訊及本院訊問時供述綦詳（見98年度偵字第4088號卷
    第50至51頁，本院99年4 月22日準備程序筆錄第2 頁），核
    與證人蔡家明證述之情（見98年度偵字第9252號卷第29至30
    頁）互核相符，堪認屬實。則縱被告將上開郵局帳戶資料交
    付予蔡家明，嗣蔡家明再轉交予某真實姓名不詳綽號「嘉慶
    」之成年男子，供其所屬犯罪集團成員使用，且該集團成員
    有應以數罪論斷之詐欺取財及販賣重製光碟物犯行，然被告
    既係於同一時間交付同一郵局帳戶存摺、提款卡及密碼，縱
    日後該集團成員運用被告所有上揭郵局帳戶以遂行詐欺取財
    、販賣重製光碟物之時間、犯行有別，亦應認被告僅有一幫
    助行為，為一行為觸犯數罪名，具有想像競合犯之裁判上一
    罪關係，不得分別論以幫助詐欺取財罪、幫助販賣重製光碟
    物罪，僅得論以一罪，是本件核與上述業經判決確定之幫助
    販賣重製光碟物犯行，屬裁判上同一案件，為上開確定判決
    之既判力效力所及。揆諸首揭說明，本案自不得再行追訴，
    應為免訴之判決。
(三)、從而，被告提起上訴，指摘原審就同一業經實體判決確定之
    犯罪事實，仍重複為有罪判決，致被告遭受國家刑罰權重複
    處罰，而有違法之情事存在，堪認屬實。
四、綜上所述，原審未及審酌上情，遽對被告為有罪科刑之判決
    ，尚有違誤，被告上訴意旨指摘原判決不當，為有理由，自
    應由本院將原判決撤銷改判。復因本件原係檢察官聲請以簡
    易判決處刑，經本院認有刑事訴訟法第451 條之1 第4 項但
    書第3 款之情形，爰改依第一審通常程序審理，並依首揭說
    明，不經言詞辯論，逕為諭知免訴之判決。
據上論斷，應依刑事訴訟法第455 條之1 第1 項、第3 項、第45
2 條、第369 條第1 項前段、第364 條、第302 條第1 款、第30
7 條，判決如主文。
中    華    民    國    99    年    5     月    31    日
                  刑事第五庭  審判長法  官  潘政宏
                                    法  官  張詠晶
                                    法  官  劉淑玲
以上正本證明與原本無異。
如不服本判決應於收受送達後十日內向本院提出上訴書狀，並應
敘述具體理由；其未敘述上訴理由者，應於上訴期間屆滿後二十
日內向本院補提理由書（均須按他造當事人之人數附繕本）「切
勿逕送上級法院」。告訴人或被害人如對於本判決不服者，應具
備理由請求檢察官上訴，其上訴期間之計算係以檢察官收受判決
正本之日期為準。
                                    書記官  許婉茹
中    華    民    國    99    年    6     月    1     日

司法院資訊處製作；財團法人民間司法改革基金會備份。
